臺灣彰化地方法院刑事判決　
110年度易字第770號
聲  請  人  臺灣彰化地方檢察署檢察官   
被      告  許文松


                    
上列被告因加重竊盜案件，經檢察官提起公訴（110年度偵字第4
521號），本院判決如下：
    主  文
許文松無罪。
    理  由
一、檢察官起訴被告之犯罪事實、所憑之證據及所犯法條如附件
    起訴書所載。
二、按行為時因精神障礙或其他心智缺陷，致不能辨識其行為違
    法或欠缺依其辨識而行為之能力者，不罰，刑法第19條第1
    項定有明文。又不能證明被告犯罪或其行為不罰者，應諭知
    無罪之判決，刑事訴訟法第301 條第1 項亦有明文規定。
三、本院之判斷：
　㈠公訴意旨認被告有如附件起訴書附表所示之犯行，雖已提出
    附件「證據清單」所示內容之證據為憑。惟查被告許文松於
    本案最後一次犯行（民國110年3月11日）犯案後即因精神疾
    病被家人送往醫院治療，至今尚在住院療養中。從而被告於
    本案行為時之精神狀況如何，自有究明之必要。
　㈡本院向衛生福利部中央健康保險署調取被告自107年1月1日至
    110年10月31日在精神科之門診、住診就醫申報紀錄，查知
    被告長期在衛生福利部彰化醫院（下簡稱彰化醫院）治療，
    並有兩次住院紀錄，分別於：①109年10月21日至109年12月1
    5日。②110年3月12日本案最後一次犯案當日入住醫院至今（
    見本院卷第45至48頁）。
  ㈢依彰化醫院110年12月2日彰醫精字第00000號函文說明：患者
    許文松精神科診斷為思覺失調症，因服藥狀況不規律，精神
    症狀時好時壞。建議可安排精神鑑定以釐清案發當時的精神
    狀態（本院卷第23頁）。另觀諸彰化醫院檢附之病歷記載：
    「（110年03月12日）個案（指被告，以下同）於家中沒吃
    藥(藥丟沒吃），垃圾亂丟，菸癮大，會自言自語，近幾日
    開始個案出門後會順手牽別人的腳踏車回來及走入他人民宅
    隨意拿取物品，多次被他人報案偷竊，今因中午說要去上廁
    所，便自行外出，返家後又牽了腳踏車回來，家屬感症狀嚴
    重帶個案至門診求診，經評估後收人院治療（00000，牽腳
    踏車被提告上警局）」（本院卷第25至29頁）。
  ㈣考量醫療倫理問題，經本院發函彰化醫院囑託「非為被告診
    療之醫師或專業人員」實施鑑定後，彰化醫院以111年2月22
    日以彰醫精字第00000號函文檢附精神鑑定報告書（本院卷
    第65至69頁）回覆之鑑定內容摘錄如下：
　⑴個案約20歲發病，當時原因不詳，曾至台大斗六分院精神科
    門診治療，但服藥及返診不規則，曾求神問卜，但效果不彰
    ，之後於101年因大聲自語、社交退縮及吐口水，至彰化醫
    院門診定期治療，期間可規則服藥及返診。於106年曾經偷
    東西及亂騎機車，於本院接受心理衡鑑，診斷為思覺失調症
    及輕度智能障礙。109年04月19日個案因車禍至員林基督教
    醫院治療，診斷顱内出血轉至彰基内科住院治療6天後出院
    ，返家後開始走路頭暈，未再至彰化醫院門診追蹤，且無服
    藥，期間症狀起起伏伏，109年10月因半夜四處亂跑、自語
    自笑，幻聽干擾（表示有聲音跟自己講話），誇大妄想（表
    示自己是大財主、鄭成功），出現夜眠差、有時暴飲暴食時
    不吃飯，自我照顧能力下降，於彰化醫院精神科急性病房住
    院治療，109年12月15日出院。個案出院後一開始可規則返
    診及服藥，但110年2月底開始將藥物藏起來，向案兄表示「
    30分鐘後就會跑出來了..」，在家無所事事，四處亂跑，去
    附近廟裡喝茶，自語自笑，幻聽，日夜顛倒，盥洗沐浴需督
    促，110年3月開始個案出門後會順手牽別人的腳踏車回來及
    走入他人民宅隨意拿取物品，多次被他人報案偷竊，家屬感
    症狀嚴重故帶個案至彰化醫院門診求診，經診視後於精神科
    病房住院治療，個案目前仍在彰化醫院慢性病房持續住院治
    療中。
　⑵個案病前可管理金錢，不會使用ATM，但會到櫃檯領錢，會自
    己去商店買菸跟飲料、能記得家裡的地址及電話、能識字及
    寫簡單常見字、有考到機車駕照，但不太會看交通號誌、情
    緒大致平穩。發病後變得自卑退縮、不敢與人來往，多在房
    間自言自語、認知及生活功能有退化之情況。
　⑶個案於110年3月6日至110年3月12日的精神狀態：個案為慢性
    思覺失調症及輕度智能障礙患者…詢問個案110年3月6日持剪
    刀入工廠辦公室行竊事件，個案無法清楚說明前因後果，片
    斷說明是美國人做的，不是他做的，會談澄清當時有聽幻覺
    （美國朋友和他講話），個案無法清楚說明偷竊過程以及偷
    了多少錢，只能片斷記起當時的狀況。詢問個案110年3月8
    日翻動他人鞋櫃一事，個案亦無法清楚說明，只片斷說明當
    時看到鞋櫃上有5元，他將5元投入鞋櫃，行為當時仍有聽幻
    覺干擾。詢問關於編號3至編號5偷竊自行車狀況，個案表示
    也是美國人指示，依其指示將沒上鎖的腳踏車騎到美國人指
    定的廣場，個案行為當時仍持續沉浸在幻覺、妄想當中。個
    案於110年3月12日起於彰化醫院精神科病房住院至今，經持
    續住院治療，目前仍有聽幻覺、關係妄想、思考邏輯鬆散症
    狀。個案在案發前因未規則服藥，沉浸於思覺失調症的幻覺
    及妄想當中，於110年3月6日至110年3月12日個案起訴書所
    載行為時期，因受思覺失調症的幻覺、妄想影響，致使當時
    個案不能辨識其行為違法，已達心神喪失程度。個案後續持
    續住院接受治療至今，其妄想、幻覺至今仍然顯著。
四、綜上所述，本件公訴人認被告涉犯附件所示之竊盜犯行，經
    鑑定結果，認被告犯案時處於「不能辨識其行為違法」之精
    神狀態，已達心神喪失程度，依前述說明，其犯行不罰，本
    院應依法為無罪之判決。被告經家人送醫後仍在住院治療中
    ，已持續獲得必要之醫療資源，本院不再另為保安處分之宣
    告，併予敘明。
五、又依刑事訴訟法第306條規定：法院認為應諭知無罪之案件
    ，被告經合法傳喚無正當理由不到庭者，得不待其陳述逕行
    判決。查被告經合法傳喚後，無正當理由而不到庭（見本院
    111年3月28日審理筆錄、送達回證），依前述規定，本院不
    待其陳述依法判決。
據上論斷，應依刑事訴訟法第301 條第1 項、第306條，判決如
主文。
本案經檢察官陳鼎文提起公訴，檢察官楊閔傑到庭執行職務。
中　　華　　民　　國　　111 　年　　4 　　月　　21　　日
　　　　　　　　　　 　刑事第四庭  法   官　黃玉齡　　 
以上正本證明與原本無異。
如不服本判決應於收受判決後20日內向本院提出上訴書狀，並應
敘述具體理由。其未敘述上訴理由者，應於上訴期間屆滿後20日
內向本院補提理由書（均須按他造當事人之人數附繕本），切勿
逕送上級法院。
告訴人或被害人對於判決如有不服具備理由請求檢察官上訴者，
其上訴期間之計算係以檢察官收受判決正本之日期為準。
中　　華　　民　　國　　111 　年　　4 　　月　　21　　日
                                 書  記  官 吳育嫻